【裁判字號】    98,抗,745
【裁判日期】    980504
【裁判案由】    返還保證金
【裁判全文】
臺灣高等法院民事裁定                   98年度抗字第745號
抗  告  人  海陽營造股份有限公司
法定代理人  乙○○
相  對  人  台灣電力股份有限公司
法定代理人  甲○○
上列抗告人因與相對人間返還保證金事件，對於中華民國98年3
月25日臺灣臺北地方法院98年度審重訴字第345號所為裁定提起
抗告，本院裁定如下：
    主  文
原裁定廢棄。
    理  由
一、
(一)、本件抗告人向原法院（台灣台北地方法院）對相對人起訴，
    請求返還保證金新台幣（以下同）600 萬元本息及應給付竹
    節鋼筋12萬5180公斤。
(二)、原法院以兩造簽訂之工程採購承攬契約第26 條第2項約定「
    如因本契約發生訴訟事件時，雙方同意以工地就近之地方法
    院為第一審管轄法院」又依起訴狀所載，抗告人請求返還之
    竹節鋼筋，涉及抗告人運送至台東縣蘭嶼鄉工地之數量，及
    相對人派駐工地員工是否拒絕抗告人運回等事實，就證據調
    查便利性及訴訟經濟而言，亦應由工地所在地之法院管轄，
    始能達到裁判正確性等情，認本件應由工地所在地（台東縣
    蘭嶼鄉）之台灣台東地方法院管轄。抗告人逕向原法院起訴
    ，顯係違誤，爰依職權逕將本件移送於台灣台東地方法院。
二、抗告意旨略以：系爭契約第26條第2 項所稱「以工地就近之
    地方法院為第一審管轄法院」係屬不確定之概念，不生合意
    管轄之效力。至於所謂證據調查問題，並無非由台灣台東地
    方法院管轄，即不能調查證據之情形。縱認當事人間有合意
    管轄之約定，當事人於起訴後因顧慮實行訴訟之方便及其間
    之利害關係等，於不妨礙公益之範圍內，兩造已同意另行訂
    定「變更合意管轄法院契約書」。本件以由台灣台北地方法
    院管轄為宜，並提出「變更合意管轄法院契約書」為證。
三、按當事人得以合意定第一審管轄法院。但以關於由一定法律
    關係而生之訴訟為限，民事訴訟法第24條第1 項固定有明文
    。惟雙方所為之合意，如無排斥原有管轄法院之意思，僅增
    加無管轄權之法院為優先管轄法院，原法院仍為有管轄權之
    法院，惟如經被告抗辯原法院無管轄權，原法院始得以裁定
    移送合意之管轄法院。
    本件兩造住所地均在台北市，依民事訴訟法第1 條規定，原
    法院有管轄權。雖兩造間系爭工程採購承攬契約第26 條第2
    項約定：「如因本契約發生訴訟事件時，雙方同意以工地就
    近之地方法院為第一審管轄法院」，惟並無證據證明兩造所
    為之合意，有排斥原有管轄法院之意思。且依抗告人提出之
    「變更合意管轄法院契約書」可知相對人亦同意由原法院管
    轄，且相對人迄未抗辯原法院無管轄權，則原法院以兩造合
    意由台灣台東地方法院為第一審管轄法院，認原法院為無轄
    權，逕依職權將本件移送於台灣台東地方法院，即有未當。
    抗告意旨指摘原裁定不當，求予廢棄，為有理由，爰由本院
    將原裁定廢棄。
四、據上論結，本件抗告為有理由，爰裁定如主文。
中    華    民    國    98    年    5    月     4     日
                    民事第八庭
                        審判長法  官  劉勝吉
                              法  官  連正義
                              法  官  滕允潔
正本係照原本作成。
本裁定除以適用法規顯有錯誤為理由，不得再抗告。如提起再抗
告，應於收受後10日內委任律師為代理人向本院提出再抗告狀。
並繳納再抗告費新台幣１千元。
中    華    民    國    98    年    5     月    4     日
                              書記官  黃麗玲


司法院資訊處製作；財團法人民間司法改革基金會備份。
